臺灣臺中地方法院刑事判決　96年度訴字第3742號
公　訴　人　臺灣臺中地方法院檢察署檢察官
被　　　告　甲○○
　　　　　　乙○○
上列被告因違反槍砲彈藥刀械管制條例案件，經檢察官提起公訴
（96年度偵字第13061號），本院判決如下：
    主    文
甲○○未經許可，持有子彈，處有期徒刑伍月，併科罰金新臺幣
壹萬元，有期徒刑如易科罰金，罰金如易服勞役，均以新臺幣壹
仟元折算壹日。扣案之制式子彈壹顆沒收。
乙○○未經許可，持有子彈，處有期徒刑拾月，併科罰金新臺幣
貳萬元，減為有期徒刑伍月，併科罰金新台幣壹萬元，有期徒刑
如易科罰金，罰金如易服勞役，均以銀元參佰元即新臺幣玖佰元
折算壹日。扣案之制式子彈壹顆沒收。
    犯罪事實
一、乙○○明知具有殺傷力之子彈乃槍砲彈藥刀械管制條例管制
    之違禁物品，未經許可，不得持有，竟仍於民國九十四年間
    某日，在不詳地點，以不詳方式，取得具有殺傷力九ｍｍ制
    式子彈一顆後，自斯時持有之，並於九十四年底某日，在臺
    中縣太平市○○路之「永新羊肉爐」店旁，將上揭子彈轉贈
    予甲○○，甲○○亦明知具有殺傷力之子彈乃槍砲彈藥刀械
    管制條例管制之違禁物品，未經許可，不得持有，仍於收受
    上揭子彈後，即以自己持有之意思，將之藏放於在臺中縣太
    平市○○○路一五八巷二五號九樓。嗣為警於九十六年五月
    二十二日上午七時二十分許，持搜索票在上址查獲，並扣得
    上開具有殺傷力九ｍｍ制式子彈一顆。
二、案經彰化縣警察局北斗分局報告臺灣臺中地方法院檢察署檢
    察官偵查起訴。
    理    由
一、證據能力之說明：按被告以外之人於審判外之陳述，雖不符
    刑事訴訟法第一百五十九條之一至第一百五十九條之四之規
    定，而經當事人於審判程式同意作為證據，法院審酌該言詞
    陳述或書面陳述作成時之情況，認為適當者，亦得為證據。
    當事人、代理人或辯護人於法院調查證據時，知有第一百五
    十九條第一項不得為證據之情形，而未於言詞辯論終結前聲
    明異議者，視為有前項之同意。刑事訴訟法第一百五十九條
    之五定有明文。查本件同案被告即證人甲○○於警詢及偵查
    中之證述，雖屬審判外之陳述，但被告甲○○、乙○○於本
    院審理時未表示意見，顯不予爭執，且迄至言詞辯論終結前
    亦未曾聲明異議，本院審酌上開證據資料製作時之情況，尚
    無違法不當及證明力明顯過低之瑕疵，亦認為以之作為證據
    應屬適當，且證人即同案被告甲○○上開陳述內容係針對被
    告乙○○是否未經許可持有子彈之事，為證明本案犯罪事實
    所必要，況證人即同案被告甲○○於本院審理時亦已賦予檢
    察官及被告乙○○實施交互詰之機會，該偵查筆錄及警詢筆
    錄內容之憑信性應已足擔保，故揆諸上開規定，爰依刑事訴
    訟法第一百五十九條之五規定，認上揭證據資料均例外認有
    證據能力，合先敘明。
二、訊據被告甲○○對於上揭犯罪事實於警詢、偵查及本院審理
    時均坦承不諱。被告乙○○於檢察官九十六年七月十七日偵
    訊時對於上開犯罪事實坦承不諱，惟於檢察官九十六年八月
    十七日訊問時及本院審理中均否認犯行，辯稱：扣案子彈不
    是伊給甲○○的那一顆，伊給甲○○的是道具彈。當時伊不
    知道扣案的這顆是實彈，偵查中伊要求看子彈，才知道扣案
    的不是伊給他的。扣案的半成品都是伊給他的，另外伊還給
    他一顆類似實彈的子彈，但不是扣案的這顆云云。經查：
  (1)彰化縣警察局北斗分局警員於九十六年五月二十二日上午七
    時二十分許，持本院核發之搜索票在臺中縣太平市○○○路
    一五八巷二五號九樓查獲扣得如犯罪事實欄所示具有殺傷力
    九ｍｍ制式子彈一顆，有本院九十六年度聲搜字第二一○八
    號搜索票、彰化縣警察局北斗分局搜索扣押筆錄及扣案制式
    九ｍｍ子彈一顆在卷可稽。而上揭扣案制式九ｍｍ子彈一顆
    經送內政部警政署刑事警察局鑑定結果，認「送鑑子彈一顆
    ，認係口徑ｇｍｍ制式子彈，彈底具撞擊痕跡，經試射，可
    擊發，認具殺傷力」，有該局九十六年六月二十六日刑鑑字
    第０９６０８３５５５號槍彈鑑定通知書在卷可查。被告甲
    ○○之自白，應與事實相符。
  (2)又被告乙○○雖否認扣案之子彈係伊交給被告甲○○云云。
    然被告乙○○於檢察官九十六年七月十七日偵訊時對於上開
    犯罪事實已自白不諱，被告甲○○於偵查中亦陳稱扣案子彈
    係被告乙○○交給伊等語。被告乙○○於檢察官九十六年八
    月十七日訊問時及本院審理中辯稱伊給甲○○的是道具彈。
    當時伊不知道扣案的這顆是實彈，偵查中伊要求看子彈，才
    知道扣案的不是伊給他的云云，然被告乙○○於七十八年間
    即有槍砲彈藥刀械管制條例前科，對於子彈並非全然無認識
    ，子彈究為不能填充火藥實心之道具彈，抑或具有殺傷力之
    制式子彈，差異甚大，被告乙○○多次接觸槍、彈，應非無
    辨別之能力，如被告乙○○交予被告甲○○之子彈係道具彈
    ，被告曾因違反槍砲彈藥刀械管制條例遭判處徒刑，已知未
    經許可持有子彈應負相當之刑事責任，豈有可能交付係道具
    彈卻承係制式子彈之理。況且，被告雖確實於九十六年八月
    十七日檢察官偵訊時當庭請求查閱扣案子彈相片後，翻異前
    供稱扣案子彈非伊所有云云，然依卷附扣案子彈照片所示（
    見偵卷九十六年度偵字第一三○六一號卷第一四八頁），照
    片二、三之扣案制式子彈與照片五、六之不具殺傷力之道具
    彈外觀明顯有所不同，照片二中之子彈彈頭部分明顯較為尖
    銳與光滑，照片三中之子彈底部有烙碼，照片五之不具殺傷
    力子彈顏色較為暗陳，照片六之子彈底部無烙碼，彈底與照
    片三之子彈明顯差距甚大，顯然相當容易區別，是以被告乙
    ○○於檢察官九十六年七月十七日之自白，應與事實相符，
    而九十六年八月十七日訊問時翻異前供後所為之陳述，應為
    事後卸責之詞，不足採信。因而認本件事證明確，被告乙○
    ○、甲○○犯行，均堪以認定。
三、新舊法比較部分：
（一）被告乙○○行為後，刑法業於九十四年一月七日修正，同
      年二月二日公布，於九十五年七月一日施行，又本次刑法
      修正之比較新舊法，應就罪刑有關之共犯、未遂犯、想像
      競合犯、牽連犯、連續犯、結合犯，以及累犯加重、自首
      減輕暨其他法定加減原因（如身分加減）與加減例等一切
      情形，綜其全部罪刑之結果而為比較，此有最高法院九十
      五年五月二十三日九十五年第八次刑庭會議決議可資參照
      。惟最高法院該次決議內容並未將易科罰金、易服勞役列
      入綜合比較之項目範圍內，而係在決議文三之文一另作成
      比較適用之標準，是依該決議所稱綜合比較之內容，應係
      指有關本刑部分之比較原則，而易科罰金、易服勞役係在
      裁量權行使時，方有比較適用之問題，彼此範圍不同，將
      之分開作成二階段之比較，應尚無違反該決議所稱「綜合
      全部罪刑之結果而為比較」之意旨，換言之，就屬於執行
      事項之易科罰金、易服勞役等事項之比較適用，應採「有
      利被告」作為適用之原則，而分別適用有利於被告之法律
      ，而不與其他有關本刑部分列為綜合比較之項目範圍內，
      合先敘明。
（二）關於修正前槍砲彈藥刀械管制條例第十二條第四項法定刑
      為罰金部分：查被告乙○○行為後，刑法第三十三條第五
      款業於九十四年二月二日修正公布，並自九十五年七月一
      日起施行；修正後刑法第三十三條第五款規定「罰金：新
      臺幣一千元以上，以百元計算之。」，與修正前刑法第三
      十三條第五款規定「罰金：一元以上。」不同。比較新舊
      法結果，以舊法較有利於行為人。
（三）被告行乙○○為後，罰金罰鍰提高標準條例第二條業已刪
      除，而刑法第四十一條第一項前段關於易科罰金之折算標
      準已由舊法之銀元一百元、二百元、三百元修正為新台幣
      一千元、二千元、三千元，因屬科刑規範事項之變更，其
      折算標準為裁判時所應諭知，自有就新舊法規定比較之必
      要，經比較新舊法結果，以被告行為時之舊法較為有利於
      被告，新法並無對被告有較為有利之情形，是依刑法第二
      條第一項前段之規定，本件應適用被告行為時之舊法即依
      修正前刑法第四十一條第一項前段、修正前罰金罰鍰提高
      標準條例第二條、現行法規所定貨幣單位折算新台幣條例
      第二條之規定，諭知以銀元三百元即新台幣九百元折算一
      日為易科罰金之折算標準。
（四）修正前刑法第四十二條第二項前段規定：「易服勞役以一
      元以上三元以下折算一日。」又被告乙○○行為時之易服
      勞役折算標準，修正前罰金罰鍰提高標準條例第二條（現
      已刪除）規定，就其原定數額提高為一百倍折算一日，則
      本件被告行為時罰金之易服勞役折算標準，最高應以銀元
      三百元折算一日，經折算為新臺幣後，應以新臺幣九百元
      折算為一日，但查被告行為後，刑法第四十二條易服勞役
      之規定，業於九十四年二月二日修正公布，並自九十五年
      七月一日起施行；修正後刑法第四十二條第三項規定：「
      易服勞役以新臺幣一千元、二千元或三千元折算一日。但
      勞役期限不得逾一年。」，與修正前刑法第四十二條第二
      項規定：「易服勞役以（銀元）一元以上三元以下折算一
      日。但勞役期限不得逾六個月。」不同，比較新舊法結果
      ，因新舊刑法對易服勞役之折算標準，及易服勞役期限，
      規定各有不同，利與不利之情形互見，應就新舊法之規定
      就個案綜合比較，以決定適用最有利於行為人之法律。本
      件此部分以修正後之第四十二條第三項前段規定，較有利
      於行為人。
四、核被告乙○○、甲○○所為，均係犯槍砲彈藥刀械管制條例
    第十二條第四項之未經許可持有子彈罪。被告甲○○係以自
    己持有子彈之意思持有扣案子彈，並非與被告乙○○共同持
    有，被告乙○○、甲○○間就上開子彈犯行間應無共同正犯
    關係。爰審酌被告甲○○、乙○○二人無故持有上開具有殺
    傷力之子彈，對於社會治安有潛在之危害性，造成暴力充斥
    社會，助長犯罪，影響民眾之生命安全，暨其持有子彈之動
    機、目的、手段、持有之子彈僅有一顆，且惟念被告甲○○
    、乙○○二人均未持以犯案，致生之危害程度尚未擴大，及
    被告甲○○犯後坦承犯行，態度良好，另被告乙○○犯後猶
    飾辭否認犯行，犯後態度不佳等一切情狀，分別量處如主文
    所示之刑，並就被告甲○○有期徒刑部分，諭知易科罰金之
    折算標準，且就被告甲○○、乙○○二人罰金部分，均諭知
    易服勞役之折算標準，以資懲儆。又被告乙○○所犯違反槍
    砲彈藥刀械管制條例罪之犯罪時間，係在九十六年四月二十
    四日以前，所犯均合於中華民國九十六年罪犯減刑條例第二
    條第一項第三款規定之減刑條件，應依該條例規定減其宣告
    刑二分之一之如主文所示之刑，並諭知有期徒刑如易科罰金
    及罰金如易服勞役之折算標準。再按未經許可持有子彈，其
    持有之繼續，為行為之繼續，亦即一經持有子彈，罪已成立
    ，但其完結須繼續至持有行為終了時為止。本件被告甲○○
    持有扣案子彈之時間固係在九十四年底某日，惟遭查獲之時
    間為九十六年五月二十二日，已在九十六年四月二十四日後
    ，故應無中華民國九十六年罪犯減刑條例之適用，附此說明
    。又公訴人雖認酌被告乙○○、甲○○無視政府禁令，竟未
    經許可持有上揭扣案制式子彈，有危害社會治安之虞，犯後
    坦承犯行等一切情狀，被告乙○○部分請量處有期徒刑一年
    ，被告甲○○部分請量處有期徒刑十月，均併科罰新臺幣十
    萬元，以示懲儆等語，然本院綜合卷證，及被告二人均未持
    扣案子彈犯案等情，認如分別科以如主文所示之刑，應足以
    懲戒被告，公訴人之求刑，誠屬過重，併此敘明。
五、扣案之制式子彈一顆，屬違禁物，應依刑法第三十八條第一
    項第一款規定宣告沒收
據上論斷，依刑事訴訟法第二百九十九條第一項前段，槍砲彈藥
刀械管制條例第十二條第四項，刑法第十一條前段、第二條第一
項、刑法第四十一條第一項前段（修正前、後）、第四十二條第
三項前段、第三十八條第一項第一款，修正前罰金罰鍰提高標準
條例第二條，現行法規所定貨幣單位折算新台幣條例第二條，中
華民國九十六年罪犯減刑條例第二條第一項第三款、第七條、第
九條，判決如主文。
本案經檢察官張桂芳到庭執行職務。
中　　華　　民　　國　　96　　年　　12　　月　　27　　日
                刑事第七庭  審判長法　官　陳如玲
                                  法　官  郭德進
                                  法　官  張清洲
以上正本證明與原本無異。
如不服本判決，應於收送達後十日內向本院提出上訴書狀（應敘
述具體理由並附繕本）。
上訴書狀如未敘述理由，應於上訴期間屆滿後二十日內補提理由
書於本院。
                                  書記官　沈筱玲
中　　華　　民　　國　　96　　年　　12　　月　　27　　日
附錄論罪科刑法條
槍砲彈藥刀械管制條例第12條
未經許可，製造、販賣或運輸子彈者，處1年以上7年以下有期徒
刑，併科新臺幣500萬元以下罰金。
未經許可，轉讓、出租或出借子彈者，處6月以上5年以下有期徒
刑，併科新臺幣300萬元以下罰金。
意圖供自己或他人犯罪之用，而犯前二項之罪者，處3年以上10
年以下有期徒刑，併科新臺幣700萬元以下罰金。
未經許可，持有、寄藏或意圖販賣而陳列子彈者，處5年以下有
期徒刑，併科新臺幣300萬元以下罰金。
第1項至第3項之未遂犯罰之。
